【裁判字號】    99,交聲,88
【裁判日期】    990312
【裁判案由】    聲明異議
【裁判全文】
臺灣嘉義地方法院交通事件裁定          99年度交聲字第88號
原處分機關  交通部公路總局嘉義區監理所嘉義市監理站
異  議  人  甲○○
上列異議人因違反道路交通管理處罰條例案件，對於交通部公路
總局嘉義區監理所嘉義市監理站民國99年2月12日所為之裁決處
分（處分案號：嘉監義裁字第裁76-MM025406號），聲明異議，
本院裁定如下：
    主  文
原處分均撤銷。
甲○○均不罰。
    理  由
一、原處分意旨略以：受處分人即異議人甲○○於民國（下同）
    99 年1月2日14時4分許，騎乘車牌號碼BU9-229號重型機車
    ，行經臺19甲線41.5公里處，因「汽車駕駛人行車速度，超
    過規定之最高時速未滿20公里」、「機器腳踏車駕駛人未依
    規定戴安全帽」，經警掣單舉發，爰依道路交通管理處罰條
    例第40條、第31條第6項之規定，裁處罰鍰新臺幣（下同）
    共1,700元等情。
二、聲明異議意旨則以：異議人之三哥吳勝輝因欠債離家，下落
    不明，故於97年12月31日及99年2月7日向嘉義市警察局第二
    分局長竹派出所辦理失蹤人口協尋在案，而異議人所有之
    BU9-229號重型機車，於97年12月10日該日遭胞兄吳勝輝騎
    走，迄未歸還，故99年1月2日之違規事項應均係由其三哥所
    為，故原處分顯有錯誤，應予撤銷等語。
三、經查：
  (一)依卷附採證照片所示，違規機車之車牌為BU9-229，所測時
    速為78.5公里且僅佩戴工程帽，惟拍攝到騎乘者之背影、穿
    著衣服之樣式及顏色，縱與異議人甚為相似，仍無法確知駕
    駛者係何人，亦即並無證據足認遭拍照舉發之時，該車係由
    異議人所駕駛。
  (二)又異議人於本院訊問時供稱系爭重型機車係其三哥吳勝輝擅
    自騎走，也沒有再牽回來，事後才知因躲債而下落不明等節
    ，業據提出受（處）理失蹤人口案件登記表2份在卷可佐。
    而異議人於陳報吳勝輝失蹤時，並陳明「吳勝輝騎我重機
    BU9-229，找到他請通知我領回該車」等語，亦有前揭受（
    處）理失蹤人口案件登記表「報案人陳述及留言欄」所載留
    言可考（見本院卷第13頁）。衡情，異議人當無為規避交通
    事件罰則之義務，甘冒使公務員登載不實之刑責，是異議人
    前述前揭裁決書所載違規時間99年1月2日下午14時4分，該
    車號BU9-229號機車因異議人之胞兄吳勝輝擅自騎乘離去，
    非其管領使用乙節，堪屬實在。
四、末按處罰條例關於車輛所有人之處罰，如應歸責於車輛駕駛
    人者，處罰車輛駕駛人，裁處時之處罰條例第85條第1項定
    有明文。查本件車牌號碼BU9-229號重型機車雖登記為異議
    人所有，但該機車於舉發違規當時，為異議人以外之第三人
    所騎乘，亦非異議人之實力支配所及，且異議人所有之機車
    係遭其胞兄擅自取去使用，故就第三人前揭違規行為，即難
    認有何故意或過失，依行政罰法第7條第1項規定有責任始予
    處罰之原則，原處分機關未斟酌是否有可歸責於該車所有人
    之情事存在，徒以異議人為該車所有人即以之為對象逕行裁
    罰，於法即有未合，原處分顯有不當，應由本院裁定撤銷，
    另為異議人不罰之諭知，以資適法。至於異議人因前開車輛
    未占有使用，是否涉有停駛未依規定申請異動登記之違規行
    為，自應由原處分機關查明處理，附此敘明。
五、綜上所述，異議人主張本件交通違規應歸責於他人，尚非虛
    詞，應堪採信。原處分機關未予詳查，遽行作成前揭處分，
    共裁處異議人罰鍰1,700元，難認允當，本件異議為有理由
    ，應由本院將原處分等撤銷，並均為異議人不罰之諭知，以
    資適法。
六、據上論斷，應依道路交通管理處罰條例第87條第2項、道路
    交通案件處理辦法第20條前段，裁定如主文。
中    華    民    國    99    年    3     月    12    日
                  交通法庭法  官  王慧娟
上為正本，係照原本作成，證明與原本無異。
如不服本裁定，應於送達後5日內，向本院提出抗告狀。
中    華    民    國    99    年    3     月    12    日
                          書記官  高文靜

司法院資訊處製作；財團法人民間司法改革基金會備份。
